【裁判字號】    90,上易,1822
【裁判日期】    901226
【裁判案由】    竊盜
【裁判全文】
臺灣高等法院高雄分院刑事判決                    九十年度上易字第一八二二號
    上訴人  臺灣屏東地方法院檢察署檢察官
    被  告  丁○○
            丙○○
右上訴人因被告等竊盜案件，不服臺灣屏東地方法院九十年度易字第一二九號中華民
國九十年八月九日第一審判決（起訴案號：臺灣屏東地方法院檢察署八十九年度偵字
第四八一九號），提起上訴，本院判決如左：
      主  文
原判決關於丙○○部分撤銷。
丙○○收受贓物，累犯，處拘役伍拾日，如易科罰金以參佰元折算壹日。
其他上訴駁回。
      事  實
一、丙○○有妨害自由及違反麻醉藥品管理條例案件等前科，其於八十五年間所犯違
    反麻醉藥品管理條例案件，經法院判處有期徒刑六月，於八十六年七月三十日執
    行完畢。猶不知悔改，於民國（下同）八十九年五月三十一日十九時許，在屏東
    縣東港鎮某地，明知不詳姓名之人所交付ＷＦ－六二○五號自用小客車，係來源
    不明之贓車（該車係乙○○於八十九年五月三十一日上午六時許，在屏東縣東港
    鎮嘉蓮里嘉蓮四二之一號旁空地發現失竊），仍予收受使用，駕駛該車北上，嗣
    於八十九年六月一日凌晨三時十五分許，在雲林縣崙背鄉○○路與南光陸路口駕
    駛該車時，為巡邏警員發覺丙○○行跡可疑，經臨檢而查獲，並另查獲丙○○非
    法持有安非他命一點四甲克之犯行（此部分業由檢察官另行偵辦）。
二、案經雲林縣警察局西螺分局報告台灣雲林地方法院檢察署偵辦，由台灣雲林地方
    法院檢察署檢察官簽請台灣高等法院檢察署移轉台灣屏東地方法院檢察署檢察官
    偵查起訴。
    理  由
甲、撤銷改判部分（即被告丙○○部分）：
一、訊據被告丙○○矢口否認右揭犯行，辯稱：八十九年五月三十一日下午八時許，
    伊與丁○○共同駕駛該小客車至雲林，先由丁○○駕駛該小客車從屏東縣東港鎮
    出發，直至嘉義縣布袋鎮後，換由伊駕駛，直到達雲林縣後，再改由丁○○駛至
    崙背鄉○○村○○路附近某處之其朋友住處，丁○○於到達其朋友住處後，即先
    去找該姓名不詳之朋友，伊則暫待在該停放於同鄉○○路與南光路路口之前揭小
    客車內，等待丁○○會客完畢再載伊回嘉義住處，當時伊不知該小客車為贓車，
    因為丁○○曾向伊表示該車向朋友借的，且伊於為警察查獲之時，即向警察表示
    丁○○就在附近朋友家內，但警察並未去抓他等語。經查：（一）前開自用小客
    車係被害人乙○○所有，於八十九年五月三十一日上午六時許，在屏東縣東港鎮
    嘉蓮里嘉蓮四二之一號發現失竊等情，已據被害人乙○○於警訊中指述明確，該
    車為贓車無疑。（二）警方於八十九年六月一日凌晨三時十五分許，在雲林縣崙
    背鄉○○路與南光路路口查獲時，係由被告丙○○駕駛該車，已據查獲之警員許
    誠煌於原審證述在卷（見原審卷第七十九頁），足見被告有收受使用該車。（三
    ）被告丙○○並未持有該車車籍資料等證明有正當來源之資料；雖然，被告丙○○辯稱該車係同案被告丁○○自屏東東港開出，伊僅搭便車，並於途中換手開車
    而已，同案被告丁○○又告知該車係向朋友借來云云，惟此為同案被告丁○○堅
    決否認（詳後述），而僅為被告丙○○片面之詞，應係被告丙○○卸責之詞，不
    足採信，且前開贓車係八十九年五月三十一日上午六時許發現被竊，被告丙○○
    隨即於同日下午七時許自某不詳姓名者處收受該車，又未取該車行車執照等來源
    證件，顯係知贓而收受。被告丙○○右揭收受贓物犯行堪以認定。
二、核被告丙○○所為，係犯刑法第三百四十九條第一項之收受贓物罪。被告丙○○
    於八十五年間因違反麻醉藥品管理條例案件，經法院判處有期徒刑六月，於八十
    六年七月三十日執行完畢，此經被告丙○○供明在卷，並有本院被告全國前案紀
    錄表可憑，其於有期徒刑執行完畢五年以內再犯有期徒刑以上之本案，為累犯，
    依法加重其刑。
三、原審就被告丙○○部分未詳為推求，而為無罪之諭知，自有未合，檢察官上訴意
    旨執此而指摘原判決此部分不當，為有理由，應將原判決此部分撤銷改判。爰審
    酌被告丙○○之素行，其犯罪所生之危害（據被害人陳稱該車價值約值新台幣五
    萬元）及其犯罪後之態度等一切情狀，量處如主文第二項所示之刑，並諭知易科
    罰金之折算標準。
四、檢察官聲請併辦（台灣屏東地方法院檢察署九十年度偵字第五七四○號）意旨略
    以：被告丙○○自八十八年十一月二十五日起至八十八年十二月二十五日止，連
    續在屏東縣佳冬鄉石光見地區，收受羅振江、羅世昌所交付車號ＶＫ－四七七五
    號贓車多次，因認與本案有連續犯關係，而聲請併案前來。惟查，被告丙○○否
    認此部分之犯行，而縱認被告丙○○有此部分犯行，因與本案犯罪時間八十九年
    五月三十一日，相距五個月以上之久，且交付贓車之人及所交付之贓車，均與本
    案不同，難認被告丙○○係基於概括之犯意為之，自與本案無連續犯關係可言，
    此部分應退回檢察官卓處。
乙、上訴駁回部分（即被告丁○○部分）：
一、甲訴意旨略以：被告丁○○與同案被告丙○○為朋友關係，被告丁○○基於意圖
    為自己不法所有之犯意，於八十九年五月三十一日上午六時許，在屏東縣東港鎮
    ○○路四十二之一號旁之空地處，趁無人注意之際，竊取乙○○所有車牌號碼Ｗ
    Ｆ─六二０五號自用小客車一部，得手後，因其要到雲林縣崙背鄉某處找朋友，
    丙○○要回其嘉義住處，乃邀丙○○搭乘其所竊取之前揭小客車，丙○○雖明知
    前揭小客車為被告丁○○竊取之贓車，但因一時貪圖搭便車之利，亦同意與丁○○一同前往，二人乃於同日十九時許，先由被告丁○○駕駛該小客車從屏東縣東
    港鎮出發，直至嘉義縣布袋鎮後，換由丙○○駕駛，並於到達雲林縣後，再改由
    被告丁○○駛至雲林縣崙背鄉○○村○○路與南光路路口，丁○○即下車去找該
    姓名不詳之朋友，丙○○則暫留車中。嗣於同年六月一日凌晨三時十五分許，警
    員駕警車巡邏至該處時，因發覺丙○○行跡可疑，乃對其實施臨檢而查獲。因認
    被告丁○○涉有刑法第三百二十條第一項之竊盜罪嫌。
二、按犯罪事實應依證據認定之，無證據不得推定其犯罪事實，又被告犯罪不能證明
    者，應為無罪之判決，刑事訴訟法第一百五十四條、第三百零一條第一項定有明
    文。
三、本件甲訴人認被告丁○○涉有竊盜罪嫌，無非以同案被告丙○○供稱該車係被告
    丁○○所駕駛，伊只是搭便車等語，可證該車係被告丁○○所竊取為主要論據。
四、被告丁○○未於審判期日到庭，惟據其以前到庭矢口否認有何竊盜之犯行，辯稱
    ：八十九年五月三十一日其人在屏東，並未與丙○○去雲林，並未行竊該車云云
    。經查，被告丁○○自警偵訊、原審及本院審理中均堅稱：並不知道丙○○駕駛
    該部小客車於八十九年六月一日凌晨三時十五分許，在雲林縣為警查獲，丙○○
    已於同年五月二十七或二十八日離開伊住處等語（見警卷第四頁）；證人許誠煌
    即當場查獲之員警證稱：「當時我們在巡邏，在雲林縣崙背鄉看見被告丙○○開
    著車子，時速約十甲里，我們認為可疑，就攔她下來，她說被告丁○○從屏東與
    她交替開，開到雲林，當時她用手指一條巷子說被告丁○○下車去巷子內找朋友
    ，該巷子距離查獲地點約一百多甲尺，她說她開車是因為胃痛要找西藥房買藥，
    我們攔她下來後，打電腦發現車是贓車，當時因警力太少，沒有辦法去抓被告丁○○，沒有發現車上有男性物品，也無法判斷當時是否有人同行」等語（見原審
    卷第七十九頁），按當時被告丁○○若有同行，並下車找朋友，為何被告丙○○
    未在原處等待，且深夜時分，雲林地區之西藥房早已打烊，同案被告丙○○向警
    方表示要去買胃藥云云，亦顯有可疑，則被告丁○○是否駕駛該部車輛搭載被告
    丙○○至雲林，已有疑問；況證人蕭家寧於偵查中證稱：不清楚被告二人於八十
    九年五月三十一日是否一同開車至雲林等語（見偵查卷第四十二頁）；證人陳見
    中於原審證稱：不記得八十九年五月三十一日是否曾去找被告丁○○，被告丙○○當日亦未約伊一同至嘉義等語（見原審九十年五月二日訊問筆錄），其等證詞
    均不足以作為擔保同案被告丙○○供述真實性；何況，同案被告丙○○前開供述
    適足以掩飾其收受贓物之犯行，攸關本身刑責，更不足以遽為被告丁○○論罪之
    依據；而被害人亦未目擊竊賊。此外，復查無其他確切證據足以認定被告丁○○
    有甲訴人所指之竊盜犯行，自屬不能證明被告丁○○犯罪。
五、原審就被告丁○○部分為無罪之諭知，核無不合，檢察官上訴意旨仍執陳詞而認
    被告丁○○有竊盜犯行，為無理由，應予駁回
六、被告丁○○經合法傳喚，無正當之理由不到庭，爰不待其陳述逕行判決。
據上論結，應依刑事訴訟法第三百六十八條、第三百六十九條第一項前段、第三百六
十四條、第二百九十九條第一項前段、三百七十一條，刑法第三百四十九條第一項、
第四十七條、第四十一條第一項，罰金罰鍰提高標準條例第一條前段、第二條，判決
如主文。
本案經檢察官彭南雄到庭執行職務。
中      華      民      國    九十      年     十二     月    二十六    日
                              台灣高等法院高雄分院刑事第二庭
                                  審判長法官  曾永宗
                                        法官  郭玫利
                                        法官  邱永貴
右正本證明與原本無異。
不得上訴。
                                      書記官  周能智
中      華      民      國    九十      年     十二     月    二十八    日
附錄：本判決論罪科刑法條：
刑法第三百四十九條第一項
收受贓物者，處三年以下有期徒刑、拘役或五百元以下罰金。
                                                                  Ａ


司法院資訊處製作；財團法人民間司法改革基金會備份。
